【裁判字號】    97,消債抗,162
【裁判日期】    980226
【裁判案由】    更生事件
【裁判全文】
臺灣臺北地方法院民事裁定           97年度消債抗字第162號
抗  告  人  甲○○
上列抗告人因消費者債務清理條例聲請更生，對於中華民國97年
10月21日本院97年度消債更字第828號裁定提起抗告，本院裁定
如下：
    主  文
抗告駁回。
抗告程序費用新臺幣壹仟元由抗告人負擔。
    理  由
一、按債務人對於金融機構因消費借貸、自用住宅借款、信用卡
    或現金卡契約而負債務，在聲請更生或清算前，應提出債權
    人清冊，以書面向最大債權金融機構請求協商債務清償方案
    ，並表明共同協商之意旨，消費者債務清理條例第151條第1
    項定有明文。又聲請更生或清算不合程式或不備其他要件者
    ，法院應以裁定駁回之，但其情形可以補正者，法院應定期
    間先命補正，同條例第8條亦有明文。
二、抗告意旨略以：抗告人前向最大債權銀行渣打國際商業銀行
    （下稱渣打銀行）提出申請前置協商債務清償方案，惟因抗
    告人每月平均收入僅約新臺幣（下同）34,831元，每月日常
    生活支出則約31,000元，經扣除後僅剩餘約4,000元，抗告
    人仍願每月還款5,000元，實無協商意願低落之情事。原裁
    定未審酌渣打銀行所提出之債務清償方案是否為抗告人目前
    所能履行，顯屬不當。爰提起本件抗告，請求廢棄原裁定等
    語。
三、按消債條例所定協商前置程序之意旨，在使金融機構與債務
    人就特定種類之債務清理事務上，利用法院程序外解決之協
    商機制，為迅速有效之自主性解決。而此一程序之進行，有
    賴當事人間之協力配合，本於誠信為基礎，形成債務清理之
    共識，藉由法院之事後核可，賦予協商內容作為執行名義之
    正當性。苟債務人為直接進入更生程序，而於前置協商程序
    時，故意使協商破裂，雖有債務協商不成立之形式，然藉由
    脫法方式造成此等結論，難謂債務人有進行債務清理之誠意
    可言。
四、本件抗告人主張其已踐行前置協商程序，但未能成立，固有
    前置協商不成立通知書可稽。經查，抗告人於抗告狀中記載
    其平均每月薪資約32,000元，其配偶尹鈴平均每月薪資約
    19,000元。而抗告人每月所負擔支出膳食費6,000元、租金
    6,500元、健保費299元、勞保費285元、電信費3,144元、有
    線電視費520元、水費324元、電費1,211元、教育費10,000
    元、交通費1,500元，而由其配偶所負擔支出膳食費4,500元
    、孩子伙食生活費5,000元、瓦斯費900元、交通費3,000元
    、償還其母親欠款5,000云云。惟按更生或清算制度之立法
    目的，係為使不幸陷入經濟困境之債務人得以清理債務、重
    建生活，並在清理過程中保有符合人性尊嚴之最低基本生活
    ，但非維持債務人過去慣常之寬逸生活，故評估債務人是否
    有不能清償債務或有不能清償之虞時，並非由債務人任意主
    張其基本生活費用之數額，而是債務人在維持基本生活之情
    況下，於其能力範圍內盡力清償債務。抗告人住居於臺北縣
    ，是本件抗告人之每月生活費用，仍應以行政院主計處公告
    之97年度臺北縣平均每人每月最低生活費用11,401元為計算
    基準，該最低生活費用即已包含食、衣、住、行等各項生活
    必要費用在內。再加計其配偶與7歲之子之每人每月最低生
    活費用，3人共計34,203元，抗告人仍餘有16,797元（32,00
    0元＋19,000元－34,203元＝16,797元），而抗告人卻不願
    接受最大債權銀行渣打銀行所提出「108期，4.35％利率，
    月繳11,906元」之協商方案，足認聲請人無參與前置協商之
    誠意，形同未確實踐行前置協商程序。至抗告人雖提出其配
    偶尹鈴每月需還款其母親5,000元，惟抗告人未提出借據、
    每月還款證明以實其說，其主張即不足採。
五、綜上所述，抗告人未完成前置協商逕向本院聲請更生，難謂
    有據；抗告人之更生聲請，既欠缺前置協商程序，且此欠缺
    不能補正，原審法院駁回抗告人更生之聲請，應為有理由，
    抗告人求予廢棄，為無理由，應予駁回。
六、據上論結，本件抗告為無理由，爰依消費者債務清理條例第
    11條第2項、第15條，民事訴訟法第495條之1第1項、第449
    條第1項、第95條、第78條，裁定如主文。
中    華    民    國    98    年    2    月    26    日
                  民事第三庭審判長法    官  丁蓓蓓
                                  法    官  孫正華
                                  法    官  魏式瑜
以上正本係照原本作成
本裁定不得再抗告
中    華    民    國    98    年    2    月    26    日
                                書  記  官  曾鈺馨


司法院資訊處製作；財團法人民間司法改革基金會備份。
